臺灣高等法院臺中分院刑事判決　　　　　　　　　　　九十年度上訴字第九○五號
　　上　訴　人　臺灣彰化地方法院檢察署檢察官
　　上　訴　人
　　即　被　告　壬○○
　　　　　　　　乙○○
　　被　　　告　子○○
　　共　　　同
　　指定辯護人　本院公設辯護人　辛○○
右上訴人因被告懲治盜匪條例案件，不服臺灣彰化地方法院八十九年度訴字第一一五
九號中華民國八十九年十二月二十二日第一審判決（起訴案號：臺灣彰化地方法院檢
察署八十九年度偵字第六九六六號），提起上訴，及移送併辦（台灣彰化地方法院檢
察署九十年度偵字第二五八、二五九號），本院判決如左：
      主  文
原判決關於子○○、壬○○、乙○○部分撤銷。
子○○、壬○○、乙○○連續結夥三人以上攜帶兇器於夜間侵入住宅意圖為自己不法
之所有，以脅迫至使不能抗拒，而取他人之物，子○○、壬○○均累犯，子○○處有
期徒刑玖年陸月，壬○○處有期徒刑玖年，乙○○處有期徒刑捌年陸月。扣案之西瓜
刀把，均沒收。
      事  實
一、子○○前有竊盜、賭博等犯罪記錄，最近一次於民國八十六年間，因違反槍砲彈
    藥刀械管制條例等案件，經台灣彰化地方法院判處有期徒刑三年確定，於八十九
    年三月二十六日執行完畢；壬○○於八十七年間，因犯竊盜罪，經台灣嘉義地方
    法院判處有期徒刑六月確定，於八十八年二月十日執行完畢。子○○、壬○○、
    乙○○共同基於意圖為自己不法所有之概括犯意聯絡，乘子○○所駕駛之汽車（
    車號不詳），於八十九年八月二十七日凌晨二時許之夜間，至彰化市○○里○○
    路二○○巷四一之二號彭鳳珠之住宅，子○○在門口把風，由壬○○、乙○○各
    攜帶渠等所有之客觀上足以供兇器使用之西瓜刀一把（均未扣案），一同侵入該
    住宅內，壬○○把西瓜刀插在桌上，並拿刀砍桌子之脅迫方法喝令屋內人員不許
    亂動，至使屋內之人不能抗拒，而取走癸○○現金新台幣（下同）三萬元、甲○○現金三萬元、丙○○現金五千元，得款由子○○、壬○○、乙○○朋分花用完
    盡。嗣後因子○○於八十九年九月一日凌晨三時許，在戊○○位於彰化縣彰化市
    ○○路○段七一四巷七八之一號二樓住處賭玩麻將牌，因現金輸罊，欲以手錶一
    只向戊○○借貸新台幣（下同）五千元，為戊○○所拒，遂心有不甘，仍承前之
    犯意，邀同亦有意圖為自己不法所有概括犯意之壬○○、乙○○、林伯蔚（原名
    己○○，已判處有期徒刑七年四月確定）、顏金亮（已由本院另案判決，處有期
    徒刑七年六月）等人，於八十九年九月一日上午五時許，共乘由子○○駕駛之車
    牌號碼ＱＴ─七０五三號自用小客車，由壬○○、顏金亮、林伯蔚分持壬○○購
    得之客觀上足供兇器使用之西瓜刀各一把，一同前往戊○○之上開住處，經戊○○開門後，子○○向壬○○示意戊○○為屋主，壬○○即持刀向戊○○砍去，戊○○以右手抵擋，致受有右前臂裂傷併肌腱斷裂、右橈骨骨折之傷害（傷害部分
    未據告訴）。子○○即喝令屋內之戊○○、丙○○、丑○○、甲○○、庚○○跪
    下並將身上財物交出，丑○○、甲○○因見戊○○遭砍傷，又突經喝斥，致使不
    能抗拒，丑○○交出一萬一千元、甲○○交出金戒指、手錶（合計現值約一萬元
    ）、一萬元等財物，壬○○、顏金亮、林伯蔚、乙○○或在旁助勢，或動手拿取
    財物，林伯蔚並持刀喝令庚○○交付行動電話機一具（現值約一萬三千元），戊○○、丙○○則因當時身上並無財物，林伯蔚等五人對戊○○、丙○○強盜部分
    ，並未得手。子○○等五人於強盜得上開財物得手後，子○○、壬○○、顏金亮
    、林伯蔚、乙○○始離去現場。同日五時十分許，子○○等五人由二樓行至一樓
    之樓梯口附近時，見丁○○獨自一人，竟共同承前之概括犯意，由壬○○持刀抵
    住丁○○之腰部，致使不能抗拒，子○○命壬○○搜其身上衣著口袋，乙○○、
    林伯蔚、顏金亮則在旁警戒，壬○○即強行取走丁○○所有之六千元，得手後，
    子○○等五人迅即共乘前述自用小客車離去，並將所得之財物朋分花用完盡。嗣
    為警循線查獲，並在彰化縣花壇鄉○○路七五一巷十六號前高速公路涵洞旁之草
    叢內，扣得前開為子○○等人丟棄之供犯罪所用之西瓜刀三把。
二、案經彰化縣警察局移送臺灣彰化地方法院檢察署檢察官偵查起訴及移送本院併辦
    。
      理  由
一、訊據上訴人即被告（以下稱被告）子○○對於右揭事實，坦承不諱。被告壬○○
    、乙○○雖未於言詞辯論期日到庭，惟據渠二人在本院訊問時，亦均坦承犯行。
    核與同案被告林伯蔚於警訊、偵查及原審中供述，及另案被告顏金亮供述情節相
    符，並據被害人彭鳳珠、癸○○、戊○○、庚○○、丙○○、丑○○、甲○○、
    丁○○等人指述甚詳，另據證人王耀輝於警訊時證述無訛。復有西瓜刀三把扣案
    可資佐證。至於被害人丁○○部分，雖被害人丁○○指稱：我被搶六千元，是在
    路邊走的時候，我是去澆菜，他們是在路上臨時碰到我，就搶我等語，惟查被告
    等分別供稱，是在戊○○住處樓下搶丁○○，被告子○○並稱：那天是丁○○要
    上樓，我們搶完正要下樓，我們在樓梯間遇到，就順便搶被害人丁○○，對於本
    案我都承認，沒有必要在被害人丁○○這個部分說謊等語。本院衡酌全案情節，
    認當時既為凌晨五時多，被害人丁○○當時如果是要去澆菜，身上應無必要攜帶
    高達六千元之金額，且被告等既均供承有強盜丁○○之行為，當無隱瞞或虛構強
    盜地點之必要，是以實際強盜地點，應以被告等所供較為可採。綜上所述，被告
    等犯行堪以認定，應予依法論科。
二、公訴意旨認被告係犯懲治盜匪條例第五條第一項第一款之普通盜匪罪，然查懲治
    盜匪條例業於民國九十一年一月三十日經總統公布廢止，刑法強盜等罪相關條文
    ，亦於同日經總統修正公布，均於九十一年二月一日失效或生效，被告等行為時
    在懲治盜匪條例尚仍有效期間，而裁判時則在該條例失效、刑法修正以後，依特
    別法優於普通法之原則，在懲治盜匪條例尚未廢止之前，仍係有效之法律，自應
    優先於修正前刑法之適用，以該條例與修正後之刑法比較應適用之法律，被告等
    行為後法律有變更，自應適用裁判時修正後刑法之規定處斷。經查西瓜刀甚為鋒
    利，客觀上足以危害他人之生命、身體，應屬兇器無疑。核被告子○○、壬○○
    、乙○○在彭鳳珠住宅對被害人彭鳳珠、癸○○、甲○○、丙○○所為，係犯修
    正後刑法第三百三十條第一項之加重強盜罪；在戊○○住處對被害人丑○○、甲○○、庚○○所為，係犯修正後刑法第三百三十條第一項之加重強盜罪；在戊○○住處對被害人戊○○、丙○○所為，係犯修正後刑法第三百三十條第二項、第
    一項之加重強盜未遂罪。被告等一行為強盜被害人丑○○、甲○○、庚○○既遂
    ，強盜被害人戊○○、丙○○未遂，為想像競合犯，應依刑法第五十五條從一重
    之加重強盜使人交付財物既遂罪處斷。被告等強盜被害人丁○○之行為，係犯修
    正後刑法第三百三十條第一項之加重強盜既遂罪，起訴書所引之懲治盜匪條例第
    五條第一項茲已不再適用。被告子○○、壬○○、乙○○就上開第一次加重強盜
    之犯行，均有犯意聯絡及行為分擔，應論以共同正犯；被告子○○、壬○○、乙○○與林伯蔚、顏金亮就上開第二次、第三次加重強盜之犯行，均有犯意聯絡及
    行為分擔，應論以共同正犯。被告等前後多次犯行，時間緊接，犯罪手法及構成
    要件均相同，顯係基於概括犯意反覆為之，應依連續犯之規定論以情節較重之結
    夥三人以上攜帶兇器於夜間侵入住宅強盜一罪，並加重其刑。經查被告子○○前
    有竊盜、賭博等犯罪記錄，最近一次於八十六年間，因違反槍砲彈藥刀械管制條
    例等案件，經台灣彰化地方法院判處有期徒刑三年確定，於八十九年三月二十六
    日執行完畢；壬○○於八十七年間，因犯竊盜罪，經台灣嘉義地方法院判處有期
    徒刑六月確定，於八十八年二月十日執行完畢，有台灣高等法院被告全國前案紀
    錄表在卷可稽，被告子○○、壬○○於有期徒刑之執行完畢後，五年以內再犯本
    件有期徒刑以上之罪，為累犯，應依法加重其刑，並遞加重其刑。原審以被告子
    ○○、壬○○、乙○○罪證明確，予以論罪科刑，固非無見，惟查原審未及審酌
    懲治盜匪條例已經廢止、刑法強盜罪之條文已經修正之情形，亦未及審酌被告等
    三人第一次之加重強盜犯行。被告壬○○、乙○○上訴請求從輕量刑，固無理由
    ，檢察官上訴指摘原判決不當，為有理由，應予撤銷改判。爰審酌被告子○○、
    壬○○、乙○○犯罪之動機、目的，手持利刃，至被害人住處，洗劫財物，其心
    態及做法均值非議，且其等之行為，除造成被害人財物上之損失外，更對被害人
    之身體及心理上造成重大之驚恐，所生之危害不輕，惟念被告等於犯後已坦認犯
    行，並已表示悔悟之意，態度尚稱良好等一切情狀，分別量處如主文第二項所示
    之刑。扣案之西瓜刀三把，為共犯壬○○所有，供被告等犯本罪所用之物，業據
    被告等人供明在卷，應依法併予宣告沒收。
三、檢察官移送併辦之被告乙○○、子○○在彭鳳珠住宅強盜部分；另被告壬○○亦
    參與該次犯行，雖未被移送併辦，惟被告等此部分之犯行，因與起訴部分有連續
    犯裁判上一罪之關係，均為起訴效力所及，本院自得併予審理，附此敘明。
四、被告壬○○、乙○○經合法傳喚，無正當理由不到庭，爰不待其陳述，逕行判決
    。
據上論結，應依刑事訴訟法第三百六十九條第一項前段、第三百六十四條、第二百九
十九條第一項前段、第三百七十一條，刑法第二條第一項前段、第二十八條、第五十
六條、第三百三十條第一項、第五十五條、第四十七條、第三十八條第一項第二款，
判決如主文。
本案經檢察官寅○○到庭執行職務。
中      華      民      國      九十一      年      十二    月  十九    日
                                   臺灣高等法院臺中分院刑事第五庭
                                         審判長法  官  袁  從  楨
                                               法  官  姚  勳  昌
                                               法  官  郭  同  奇
右正本證明與原本無異。
如不服本判決應於收受送達後十日內向本院提出上訴書狀，其未敘述上訴之理由者並
得於提起上訴後十日內向本院補提理由書（均須按他造當事人之人數附繕本）。
                                               書記官  陳  玫  伶
中      華      民      國    九十一     年     十二      月     二十   日
附錄論罪科刑法條
刑法第三百二十八條
  意圖為自己或第三人不法之所有，以強暴、脅迫、藥劑、催眠術或他法，至使不能
  抗拒，而取他人之物或使其交付者，為強盜罪，處五年以上有期徒刑。
  以前項方法得財產上不法之利益或使第三人得之者，亦同。
  犯強盜罪因而致人於死者，處死刑、無期徒刑或十年以上有期徒刑；致重傷者，處
  無期徒刑或七年以上有期徒刑。第一項及第二項之未遂犯罰之。
  預備犯強盜罪者，處一年以下有期徒刑、拘役或三千元以下罰金。
刑法第三百三十條
  犯強盜罪而有第三百二十一條第一項各款情形之一者，處七年以上有期徒刑。
  前項之未遂犯罰之。
                                                                        Ｆ
